臺灣嘉義地方法院刑事裁定
111年度聲簡再字第2號
聲  請  人  
即  被  告  薛清漂




上列聲請人因妨害兵役案件，對於本院100年度嘉簡字第1395號
中華民國100年9月2日確定判決(聲請簡易判決處刑案號：臺灣嘉
義地方檢察署100年度偵字第6155號）聲請再審，本院裁定如下
：
    主  文
再審之聲請駁回。
    理  由
一、聲請再審意旨如附件略以：再審聲請人薛清漂（下稱聲請人
    ）認於本件教育召集令寄送時，聲請人已在通緝中，對於教
    育召集令並未親自收受也不知情，家中母親收受時也無法聯
    繫到我，況通緝紀錄都在全國內政部系統可供查詢，在地檢
    署時是因為嚇到才承認犯罪；我通緝時在外租屋，有得住就
    不錯了，租屋處房東也不願意讓我入戶籍，在通緝中誰會再
    去想到教育召集令可能無法送達的情形等情，而認符合有刑
    事訴訟法第420條第1項第6款及刑事訴訟法第379條第1項第1
    0款、第11款、第12款及第14款之情形。
二、按再審制度，係為發現確實之事實真相，以實現公平正義，
    而於案件判決確定後，另設之特別救濟管道，重在糾正原確
    定判決事實認定之錯誤，惟確定判決因生既判力進而有執行
    力。是有罪判決確定後，為受判決人利益聲請再審，必其聲
    請理由合於刑事訴訟法第420條第1項各款所定情形之一，或
    第421條有足生影響於判決之重要證據漏未審酌者，始准許
    之。又按，刑事訴訟法第420條第1項第6款關於得為再審之
    原因規定，雖修正為「因發現新事實或新證據，單獨或與先
    前之證據綜合判斷，足認受有罪判決之人應受無罪、免訴、
    免刑或輕於原判決所認罪名之判決者」，並增列第3項：「
    第1項第6款之新事實或新證據，指判決確定前已存在或成立
    而未及調查斟酌，及判決確定後始存在或成立之事實、證據
    」，但仍須以該所稱的新事實或新證據，確實足以動搖原確
    定判決所認定的犯罪事實，亦即具備學理上所謂的確實性（
    或明確性、顯著性）要件，方能准許再審。故倘聲請人所主
    張之新事實或新證據，若自形式上觀察，根本與原判決所確
    認之犯罪事實無何關聯，或單獨或與先前之證據綜合判斷，
    無法產生合理懷疑，不足以動搖原確定判決所認定之事實者
    ，或對判決確定前已存在且已審酌之證據、事實，自為不同
    之評價，即不能據為聲請再審之原因，自無准予再審之餘地
    。再按對於有罪確定判決之救濟程序，依刑事訴訟法規定，
    有再審及非常上訴兩種；前者，係為原確定判決認定事實錯
    誤而設立之救濟程序，與後者係為糾正原確定判決違背法令
    ，兩者迥然有別。判決違背法令，係提起非常上訴之事由，
    並非再審之事由。又受理再審聲請之法院，應先審查再審之
    聲請是否具備合法條件，若其聲請再審之程序違背規定時，
    即應以其聲請不合法，依刑事訴訟法第433 條規定裁定駁回
    之；必再審之聲請合法，始能進而審究其再審有無理由（最
    高法院110年度台抗字第10號裁定意旨參照）。
三、經查：
(一)本件已依刑事訴訟法第429條之2通知聲請人到場，並聽取檢
    察官及受判決人之意見(見本院聲簡再字卷第45頁、第49頁
    至第52頁)，合先敘明。
(二)聲請人經本院100年度嘉簡字第1395號簡易判決認其為後備
    軍人意圖避免召集處理，居住處所遷移，無故不依規申報，
    致使教育召集令無法送達，處有期徒刑2月，如易科罰金，
    以新臺幣1,000元折算1日，於100年9月23日判決確定，並以
    聲請人薛清漂於偵查中供承不諱，而其居住處所遷移無故不
    依規定申報，致使教育召集令無法送達之事實，有被告個人
    基本資料查詢結果、掛號郵件收件回執、嘉義縣警察局民雄
    分局99年11月30日嘉民警四字第0990077500號函、聯勤第五
    地區支援指揮部中部地區彈藥庫番路彈藥分庫99年11月17日
    聯五番彈字第09900007 89號函及所附之「中部地區彈藥庫
    番路分庫教育召集未報到人員名冊」各1份附卷可稽，並經
    證人即被告之母親鍾美麗於警詢時證述為認定之理由等情，
    有本院前開判決、臺灣高等法院被告前案紀錄表附卷可憑，
    並經本院調閱原確定判決全卷查核屬實。
(三)聲請人雖以前詞置辯，然聲請人於偵查中亦自承知悉自己是
    後備軍人，當時沒有住在戶籍地，也沒有跟戶政機關說等語
    (見偵字第2949號卷第12頁至第13頁)及聲請人母親亦稱無法
    聯繫等語(見偵字第338號卷第14頁至第16頁)，況參以聲請
    人斯時因案通緝未住戶籍地，且未留下任何聯絡方式供家人
    通知，已有迴避教育召集之意圖，實與單純遷移住居所未申
    報並非不相符，尚難以此為聲請人有利之認定。
(四)按證據之取捨、事實之認定，乃法院職權行使之範圍，法院
    經調查證據之結果，本於確信，依自由心證之取捨證據，苟
    其取捨，與經驗法則或論理法則無違，即不得任意指為有未
    審酌違法之情。又法院依據調查結果，認定事實，對證據何
    者可採，何者不可採，即證據之證明力如何，係屬法院依自
    由心證判斷之職權，並非聲請再審之事由，法院即使對於證
    據之評價與受判決人所持相異，亦屬法院自由心證之範疇。
　　查聲請人所執上開聲請意旨之再審理由，無非係對其有利之
    事項為法院所不採，事後再為爭執，對原確定判決認定不利
    於己之事實，片面為個人意見之取捨，及單憑己意所為之相
    反評價或質疑，依據上開說明，自難謂該等證據已具備「係
    在事實審法院於判決前已存在，因未經發現不及調查斟酌，
    或審判時未經注意，至其後始行發現之新證據」，自不能據
    為聲請再審之原因，是此部分即難謂與刑事訴訟法第420條
    第1項第6款所謂發現確實之新證據之要件相符。故聲請人此
    部分再審之聲請無理由，應予駁回。　
(五)至聲請人主張原確定判決構成刑事訴訟法第379 條第10款規
    定之「依本法應於審判期日調查之證據而未予調查者」、第
    11款規定之「未與被告以最後陳述之機會者」、第12款「除
    本法有特別規定外，已受請求之事項未予判決，或未受請求
    之事項予以判決者」、第14款「判決不載理由或所載理由矛
    盾者」所述情形，而均屬於原確定判決是否違背法令之非常
    上訴範疇，而與專為救濟事實認定錯誤之再審程式無涉，聲
    請意旨憑以採為再審之理由，經核於法不合，且無從補正。
    從而，聲請人此部分再審之聲請，違背程序規定，依法應予
    駁回。
四、綜上所述，原確定判決已詳述其憑以認定之證據，聲請人本
    件聲請再審，係就原確定判決已經明白論斷之事項，或持卷
    內片面有利於己之事證，或就原審採證、認事職權之行使，
    徒以己意任意指為違法，無非係對於確定判決取捨證據之職
    權行使予以指摘，並針對卷內證據持與原確定判決相異之評
    價，經本院綜合判斷聲請人上開聲請再審理由，亦無得以動
    搖原確定判決所認定之事實，聲請人上開所舉聲請再審之事
    由，既或無理由，或屬於原確定判決是否違背法令之非常上
    訴範疇，顯違背再審聲請程序而不合法，應予駁回。 
據上論結，應依刑事訴訟法第433 條、第434 第1 項，裁定如主
文。 　
中　　華　　民　　國　　111 　年　　8 　　月　 18　　日
                  刑事第八庭  法　官   謝其達
上列正本證明與原本無異。
如不服本裁定，應於裁定送達後5日內向本院提出抗告狀（應附
繕本）。　　　　　　　　　
中　　華　　民　　國　　111 　年　　8 　　月　 18　　日
                              書記官   林亭如